臺灣高等法院刑事判決　　　　　　 99年度上更(一)字第553號
上　訴　人
即　被　告　曾其祥
指定辯護人　本院公設辯護人王永炫
上列上訴人因毒品危害防制條例等案件，不服臺灣板橋地方法院
97年度訴字第121號，中華民國98年1月7日第一審判決（起訴案
號：臺灣板橋地方法院檢察署96年度偵字第22264、26183號），
提起上訴，經判決後，由最高法院發回更審，本院判決如下：
    主  文
原判決關於曾其祥販賣第二級毒品予唐惠齡部分及執行刑均撤銷
。
曾其祥被訴販賣第二級毒品予唐惠齡部分無罪。
    理  由
一、公訴意旨略以：上訴人即被告曾其祥明知甲基安非他命為毒
    品危害防制條例第2條第1項所列管之第二級毒品，於民國96
    年7月底，在唐惠齡位於臺北縣板橋市（已改制為新北市板
    橋區○○○路○段1號15樓之21號住處樓下，以其使用之0000
    000000號行動電話門號與唐惠齡所有之0000000000號行動電
    話門號聯絡，以每包毛重0.6公克甲基安非他命新臺幣（下
    同）1,000元之價格，販賣甲基安非他命予唐惠齡，藉此牟
    利，因認被告涉犯毒品危害防制條例第4條第2項之販賣第二
    級毒品罪嫌等語。
二、按犯罪事實應依證據認定之，無證據不得認定犯罪事實，刑
    事訴訟法第154條第2項定有明文。又刑事訴訟法第161條已
    於91年2月8日修正公布，其第1項規定：檢察官就被告犯罪
    事實，應負舉證責任，並指出證明之方法。因此，檢察官對
    於起訴之犯罪事實，應負提出證據及說服之實質舉證責任。
    倘其所提出之證據，不足為被告有罪之積極證明，或其指出
    證明之方法，無從說服法院以形成被告有罪之心證，基於無
    罪推定之原則，自應為被告無罪判決之諭知（最高法院92年
    台上字第128號判例要旨可供參照）。再者，按毒品危害防
    制條例第17條第1項規定，犯同條例第4條至第8條、第10條
    或第11條之罪，供出毒品來源，因而查獲其他正犯或共犯者
    ，減輕或免除其刑。則施用毒品之人如供出毒品之來源，有
    可能因而獲邀減輕或免除其刑之寬典，故其陳述須無瑕疵可
    指外，且為擔保持有或施用毒品者所稱其所買受毒品指證之
    真實性，尤應有足以令人確信其陳述為真實之補強證據，始
    能資為論罪之依據。因而，事實審法院必須調查其他證據以
    為補強，使其證明力達於一般人均不致有所懷疑而得確信其
    為真實之程度，始得據為對他人不利之認定。而關於毒品施
    用者其所稱向某人購買毒品之供述，必須補強證據佐證，係
    指毒品購買者之供述縱使並無瑕疵，仍須補強證據佐證，以
    擔保其供述之真實性，該所謂補強證據，必須與施用毒品者
    關於相關毒品交易之供述，具有相當程度之關連性，且足使
    一般人對於施用毒品者之供述無合理之懷疑存在，而得確信
    其為真實，始足當之。至於購買毒品者先後陳述次數之多寡
    、內容是否一致，均非足以擔保其關於毒品來源陳述真實性
    之補強證據，故不能據為關於毒品來源之陳述是否與事實相
    符之判斷依據（最高法院100年度台上字第3272號判決意旨
    ）。此亦為刑事訴訟法第154條，犯罪事實應依證據認定之
    證據裁判原則，及因保障被告人權，無罪推定原則之所在，
    此項刑事訴訟基本原則，不能因毒品行為之交易期間短暫、
    交易方法隱密、交易對象單純，致查獲不易、蒐證困難等原
    因而放棄，或減低對於犯罪構成要件應予嚴格證明之堅持，
    此項基本原則應為法官證據證明力自由判斷職權行使之限制
    。
三、公訴人認被告涉有販賣第二級毒品罪嫌，無非係以被告於警
    詢及偵查時之供述、唐惠齡於警詢及偵查中之證述、內政部
    警政署刑事警察局96年10月19日刑鑑字第0960151242號鑑定
    書、扣案甲基安非他命6包、甲基安非他命吸食器2組、甲基
    安非他命分撥器2支、電子磅秤2台、各式分裝袋845個、行
    動電話2具（內含0000000000號、0000000000號行動電話門
    號SIM卡各1張）為其論據。惟被告於本院上訴審審理時堅決
    否認有販賣甲基安非他命予唐惠齡之犯行，辯稱：其是唐惠
    齡以前的男朋友，與唐惠齡只有借貸關係，，96年7月底沒
    有在唐惠齡住處樓下拿甲基安非他命給她等語。
四、經查：
(一)證人唐惠齡於96年10月4日警詢時固陳稱：其於96年8月31日
    經警持搜索票於臺北縣板橋市○○路○段1號15樓之21租屋處
    查獲施用甲基安非他命，所施用之甲基安非他命是在96年7
    月底時在上開租屋處樓下向1名綽號「阿偉」之男子（嗣經
    證人唐惠齡依警方所提供之相片予以指認結果，確認該綽號
    「阿偉」之成年男子即係被告，見偵字第26183號卷第15、1
    7-20頁）所購買，她是以0000-000000號行動電話撥打「阿
    偉」所持用之門號0000000000號，要「阿偉」過去找她，等
    他到的時候她即坐上他的紅色休旅車，然後在車上當面洽談
    購買甲基安非他命之數量及金額，最後她向「阿偉」購買10
    00元之安非他命，她僅有在96年7月底時向「阿偉」購買1次
    ，「阿偉」身材高胖、蓄短髮等語（見偵字第26183號卷第
    14-15頁），及於檢察官偵訊時證稱：她有向被告買過毒品
    ，於96年7月底買甲基安非他命1次，用1000元買，被告給她
    1小包，不知重量，在她板橋住處樓下交貨，她是以0000000
    000號撥打被告0000000000號與被告聯絡等語（見偵字第222
    64號卷第107頁）。然唐惠齡於原審審理中改稱：被告於96
    年7月間有到她板橋市○○路的住處找她要錢，她有欠被告
    錢，但金額忘記了，她每次都有還1000元或2000元，96年7
    月底那天被告有拿甲基安非他命出來，是用透明小袋子包裝
    ，裡面裝甲基安非他命，不知道重量多少，同一天她有拿10
    00元給被告，但這並不是買毒品的對價，她是真的欠被告錢
    ，那時手頭很緊，本來打算晚一點再還1000元，但看到被告
    主動拿出毒品請她，她不好意思，就拿1000元出來還他，前
    一天是跟被告約說隔天下班後可以來拿錢，但當天早上家人
    打電話來說要用錢，所以她又不想還被告1000元，她在檢察
    官偵訊中有說是自己不好意思，硬塞1000元給被告的等語（
    見原審卷第129-132頁）；於本院上訴審審理時則證稱：（
    辯護人問：你跟被告曾其祥及被告之姐是否有金錢往來？）
    我和被告及他姐姐曾詩惠都有金錢往來、（辯護人問：你是
    否在96年7月間說過要還被告及被告姐姐錢？）是的、（辯
    護人問：用什麼方式約定？）用電話，被告就到我住的地方
    去，我們約時間碰面，請他過來跟我住處拿錢還給他姐姐。
    （辯護人問：被告有拿什麼給你？）他沒有拿東西給我、（
    辯護人問：是否因為他有拿甲基安非他命給你你才塞給他錢
    ？）不是，他沒有拿甲基安非他命給我等語（見本院上訴卷
    第74頁）。是唐惠齡就有無向被告購買甲基安非他命，被告
    有無交付甲基安非他命各節，已先後證述不一，難遽以採信
    。
(二)依唐惠齡所述，其係以0000000000號與被告0000000000號與
    被告聯絡，經本院調取被告0000000000號行動電話經通訊監
    察所得之監聽譯文，被告0000000000號行動電話與唐惠齡00
    00000000號行動電話於96年7月22日起至同年月26日間固有
    多次通話紀錄，惟經核並未有直接談論販賣毒品事宜（見本
    院上更(一)卷第40-44頁）。其中96年7月26日9時44分58秒之
    監聽譯文顯示（A：被告，B：唐惠齡）：
     ……
     B：沒有啊。我是說那個有事情說叫我幫他問你一下。
     A：問我？他在你那邊喔？
     B：沒有啦，我姊姊在我這邊。我叔叔打過來問的啊。我叔
        叔說看怎樣再打給他。你在家的話，那就…
     ……
     B：沒有啊，他沒有要過來找我啊，他可以直接用匯的匯給
        我吧。等一下問他啊。（背後另一女子，應是B的姊姊
        接著說：他說用匯的），我叔叔說直接用匯的。
     A：那我怎麼拿給他？
     B：要怎麼拿給他？看你方便，永和方便，還是我這邊方便
        啊。永和應該比較方便吧。看你啊。你要不要想一下再
        跟我講？
     A：那要很多嗎？
     B：就一樣啊。一樣啊。
     A：一樣是？
     B：我平常的那個食量。
     A：喔，好啊。
     B：啊好是怎樣？
     A：當然好啊，幹，最近欠的要命。
     B：欠的要命？啊你要過來我這邊，還是去永和？去永和好
        了，好不好？
     A：你的意思是要我直接拿給他嗎？
     B：對啊，看你啊，如果不想要的話就沒辦法啊，我在我姊
        這邊等你過來啊。
     A：嗯，好啦，我過去啦。
     B：我這邊還是永和？
     A：你那邊。
     B：喔好啦，掰掰。
    96年7月26日11時50分17秒之監聽譯文顯示（A：被告，B ：
    唐惠齡）：
     B：喂。
     A：你在哪裡啊？
     B：我在我家樓下。
     A：你說你住的地方樓下喔？
     B：我家樓下啊，我在路口這邊紅綠燈這邊，燦坤…（語意
        不清）我在買藥水，隱形眼鏡的藥水，怎樣？你到了嗎
        ？
     A：我到了，我到了。
     B：我等一下就上去了，我再打給你。我買藥水一下，掰掰
       。
    由上開監聽譯文，固可認定唐惠齡為其叔叔向被告購買某物
    品，並約定由被告送至唐惠齡住處，被告嗣即前往唐惠齡住
    處。而該物品由其對話中「要很多嗎」、「我平常的那個食
    量」、「最近欠的要命」等語，亦可合理懷疑為毒品交易。
    又唐惠齡於本院審理時證稱：並不是向被告購買甲基安非他
    命，當時是請被告過來拿錢順便幫她帶吃的，被告是跟她催
    討她欠他的錢，她把錢拿給她姊姊，請被告過去向她姊姊拿
    ，當時被告的意思是說要帶她的還是帶她姊姊的，然後多買
    幾份等語（見本院上更(一)卷100年12月1日審判筆錄第4頁）
    ，與上開監聽譯文之語意不符，雖不可採信。然縱認為被告
    當時交付之物為唐惠齡於警詢、偵查所述之甲基安非他命，
    惟依上開監聽譯文，唐惠齡並非為自己購買甲基安非他命，
    且被告交付甲基安非他命的時間應為96年7月26日11時50分
    許，核與被告於96年9月27日警詢時供稱：於96年7月底的某
    日晚間大概10時左右，在板橋市○○路與四川路口唐惠齡住
    處樓下，將甲基安非他命販售予唐惠齡等語不符（見偵字第
    22264號卷第11-12頁）。故依上開監聽譯文，尚難補強認定
    唐惠齡關於其向被告購買甲基安非他命之證述與事實相符。
(三)被告除於96年9月27日警詢時供稱：曾販賣甲基安非他命予
    唐惠齡等語外，另於原審羈押訊問時曾供稱：其只有提供甲
    基安非他命給唐惠齡1次，重量是0.4公克，連袋子是0.6 公
    克，唐惠齡給他1000元等語（見聲羈卷第3-4頁）。然被告
    此部分自白，與上開監聽譯文之內容不符，且無從以唐惠齡
    前開有瑕疵之證述補強，故亦尚難認定被告有販賣甲基安非
    他命予唐惠齡。
(四)又唐惠齡於96年8月31日下午2時45分許為警查獲後，採集尿
    液送驗後，呈安非他命類陽性反應乙情，有台灣檢驗科技股
    份有限公司96年9月29日CH/2007/90764濫用藥物檢驗報告1
    紙在卷可稽（見本院上訴卷第83頁），固可證明唐惠齡於查
    獲前數日曾有取得並施用安非他命類毒品乙事。不過唐惠齡
    先前證稱向被告購買甲基安非他命的時間為96年7月底，距
    離其為警查獲之時間約1個月，縱其為警查獲當日經採尿送
    驗結果呈安非他命類陽性反應，尚不足證明其取得以施用之
    毒品，係向被告所購得。
(五)被告於96年9月27日下午4時許在臺北縣永和市（已改制為新
    北市永和區○○○路316號愛摩兒汽車旅館203號房前，為警
    查獲，並在其所駕駛之車號7P-5720號自用小客車內，扣得
    行動電話2具（內含0000000000號、0000000000號行動電話
    門號SIM卡各1張）甲基安非他命5包、甲基安非他命吸食器2
    組、甲基安非他命分撥器2枝、電子磅秤1台、大型分裝袋65
    個、小型分裝袋580個；於同日下午6時50分許在其位於臺北
    縣三峽鎮（已改制為新北市三峽區）嘉添里227之29號之住
    處，為警查獲甲基安非他命1包（連同在曾其祥所駕駛上開
    車號之自用小客車內所扣得之5包，該6包甲基安非他命驗餘
    合計淨重55.31公克，外包裝袋總重4.01公克）、電子磅秤1
    台及分裝袋200個，為被告所坦承，而甲基安非他命6包經送
    驗後，檢出第二級毒品甲基安非他命成分，有內政部警政署
    刑事警察局96年10月19日刑鑑字第0960151242號鑑定書在卷
    可稽（見第22264號卷第92頁）。然而，被告於本院上訴審
    審審理時否認販賣甲基安非他命，辯護人為其辯稱：上開扣
    案甲基安非他命均係被告自己吸食用，至於電子磅秤是被告
    在外面購買毒品後，需要回家測量實際重量等語（見本院上
    訴卷第76頁反面）。而查獲被告同時，亦扣得吸食器2組，
    則扣案甲基安非他命6包及吸食器2組，係被告為供己施用而
    持有乙事，亦有憑證。從而，被告辯稱本案為警查獲扣得之
    甲基安非他命6包，純係供己施用，尚非全然無據，不得以
    此逕認被告有販賣甲基安非他命予唐惠齡。
五、綜上，本案公訴人所提出之證據或指出之證明方法，無法使
    本院產生有罪之確信，而且公訴人所指證人唐惠齡之證述，
    屬於施用毒品者之單一指述，與被告於警詢、原審羈押訊問
    時之自白，均無從補強、佐證，復無其他積極確切之證據足
    認被告有販賣甲基安非他命犯行，自應為被告無罪之判決。
    原審未予查明，就此部分遽以論罪科刑，自有未洽，被告上
    訴意旨，指摘原判決此部分不當，為有理由，應就此部分及
    執行刑予以撤銷改判，並依法為無罪之諭知。
六、被告經合法傳喚無正當理由不到庭，爰不待其陳述逕行判決
    。
據上論斷，應依刑事訴訟法第369條第1項前段、第364條、第301
條第1項、第371條，判決如主文。
本案經檢察官劉文水到庭執行職務。
中    華    民    國   100    年    12    月    29    日
                  刑事第五庭    審判長法  官  王敏慧
                                      法  官  崔玲琦
                                      法  官  劉秉鑫
以上正本證明與原本無異。
檢察官如不服本判決，應於收受送達後10日內向本院提出上訴書
狀，其未敘述上訴之理由者並得於提起上訴後10日內向本院補提
理由書（均須按他造當事人之人數附繕本）「切勿逕送上級法院
」。
                                      書記官  蔡宜蓁
中    華    民    國   100    年    12    月    30    日